【裁判字號】    97,易,4406
【裁判日期】    980324
【裁判案由】    詐欺
【裁判全文】
臺灣臺中地方法院刑事判決              97年度易字第4406號
公  訴  人  臺灣臺中地方法院檢察署檢察官
被      告  丁○○
上列被告因詐欺案件，經檢察官提起公訴（96年度偵字第16460
號），本院判決如下：
    主    文
丁○○意圖為自己不法之所有，以詐術使人將本人之物交付，處
有期徒刑伍月，減為有期徒刑貳月又拾伍日，如易科罰金，以新
臺幣壹仟元折算壹日。
    犯罪事實
一、緣丙○○於民國96年間，因積欠銀行房貸，致其所有之雲林
    縣林內鄉○○路62巷5之4號房地（下稱系爭房地）遭貸款銀
    行聲請強制執行查封拍賣，丙○○因恐該房屋拍定價格過低
    ，拍賣價金不足以清償銀行貸款債務，致日後仍續積欠銀行
    債務，乃經由其上班處即大統領理容店（位在臺中市○○路
    97 之1號）同事甲○○○（前經本院判決無罪）之引介，由
    丁○○為丙○○處理系爭房地問題。詎丁○○並無為丙○○
    處理問題之真意，而係欲藉機詐財，乃基於意圖為自己不法
    所有之犯意，於96年3月20日，向丙○○詐稱：其可以代為
    處理系爭房地之事，其會找人以相當價格標買系爭房地，解
    決丙○○房貸債務問題，但丙○○需支付該房屋粉刷費用新
    臺幣（下同）五萬元云云。丙○○信以為真，乃於96年3月2
    2日，在大統領理容店內交付粉刷費用之頭款三萬元予甲○○○，託甲○○○轉交予丁○○，甲○○○隨將款項如數交
    付丁○○，丁○○因而詐財得逞。嗣丁○○完全未依約處理
    系爭房地之事，丙○○始知受騙，而報警處理查悉上情。
二、案經丙○○訴由臺中市警察局第一分局移送臺灣臺中地方法
    院檢察署檢察官偵查起訴。
    理    由
一、按現行刑事訴訟法為保障被告之反對詰問權，排除具有虛偽
    危險性之傳聞證據，以求實體真實之發見，於該法第159條
    第1項明定被告以外之人於審判外之言詞或書面陳述，除法
    律有規定者外，不得作為證據。又被告以外之人於審判外之
    陳述，雖不符前4條之規定（即刑事訴訟法第159條之1至同
    條之4），而經當事人於審判程序同意作為證據，法院審酌
    該言詞陳述或書面陳述作成時之情況，認為適當者，亦得為
    證據；當事人、代理人或辯護人於法院調查證據時，知有第
    159條第1項不得為證據之情形，而未於言詞辯論終結前聲明
    異議者，視為有前項之同意，刑事訴訟法第159條之5定有明
    文。本件檢察官及被告並未就卷內證據資料之證據能力有所
    爭執，且迄於言詞辯論終結前，均未主張有刑事訴訟法第15
    9條第1項不得為證據之情形，是應認已同意卷內證據均得作
    為證據，且經本院審酌後，認無不適當之情形，應認本案調
    查之卷內證據均有證據能力，合先敘明。
二、訊據被告丁○○矢口否認有詐欺取財犯行，辯稱：當初是甲○○○告訴我，她的同事丙○○有房子被銀行拍賣，我說我
    幫她處理這個問題，我打算叫一位住烏日溪南的朋友賴培堆
    （五、六十歲的男子）把丙○○的房子標買下來，並約定丙○○要交五萬元給我，由我轉交給賴培堆，由賴培堆自己去
    籌資標買房子，一旦若能順利標買，丙○○積欠銀行的債務
    就可以解決。丙○○有答應我，並交三萬元給我，我有寫收
    據給她（當時丙○○是交錢給甲○○○，由甲○○○轉交給
    我，我再把收據交給甲○○○）。後來我把這三萬元交給賴
    培堆，因為丙○○尚欠二萬元沒有拿給我，賴培堆還沒有拿
    到尾款二萬元，所以不願去標買，後來賴培堆在96年間死亡
    ，交給他的三萬元也拿不回來云云。
三、經查：(1)關於被告以為丙○○處理系爭房地，需粉刷費用為
    由，向丙○○索得三萬元，得款後卻完全未依約粉刷、處理
    等事實，業經告訴人丙○○於警詢、偵查及本院審理時指證
    詳盡，核與證人即丙○○之同居人乙○○、丙○○之同事甲○○○於偵審中所為證詞、供詞相符，復有被告出具之三萬
    元收據影本在卷可憑。(2)被告於警詢中供稱：「（你稱你確
    有在處理丙○○法拍屋的事情，係如何處理？向何人處理？
    目前作為為何？有何依據？）沒有找任何人處理，因我想直
    接到法院標售，目前沒有任何作為，也沒有任何依據。」、
    「（你稱你要到法院標售，你於96年3月29日是否有到法院
    標售？）我沒有前往標售。」、「（你稱你自己在經營房地
    產的行業，有無公司行號及向所屬政府機關申請立案？你平
    常是如何代人處理法拍的事情？）都沒有，我平常都是個人
    前往法院以公開標售方式處理法拍屋的事。」云云；於96年
    7 月30日檢察官偵訊時供稱：「（你有收三萬元？）有，要
    整修房子用，才有辦法去辦貸款。」、「（房子法院3月29
    日要拍賣，如拍賣出去，你要如何處理？）我去法院拿一張
    單子，要標下來。」、「（你拿一張標單，就一定能處理嗎
    ？如果別人標走，你要如何處理？）我有去打聽行情。」云
    云。依被告上開所供意旨，其係打算要直接自行標買系爭房
    地，而非另找他人處理。被告於97年10月14日檢察官偵訊時
    供稱：「（三萬元作何用？）我拿給別人作房子整理的，要
    登記給那個人，那個人已不見了。」云云，開始改稱要找別
    人整理承受系爭房地，前後所供已明顯不一。(3)被告於審理
    時進而辯稱：其當時係找一位目前已死亡的友人賴培堆處理
    承受系爭房地，其向丙○○收取的三萬元費用已交給賴培堆
    ，嗣因賴培堆死亡而無法索回該筆款項云云。若真有此事，
    被告何以不於警詢、偵訊時即全盤托出，而遲至臨訟始主張
    將款項轉交予一名死無對證之人？再由被告於本院審理時所
    供：「（你有帶賴培堆去林內鄉丙○○的房屋現場估價嗎？
    ）賴培堆沒有去，我是口頭跟他說的。」、「（賴培堆有估
    價嗎？）是我跟他說的。」、「（為何不是賴培堆估價？）
    因為我們兩人常常配合。」、「（賴培堆有去做嗎？）沒有
    ，因為丙○○叫警察，所以我跟他說不要做了。」、「（何
    時將錢交給他？）拿錢的隔天就將錢交給他，是在烏日鄉○○路上的某家混凝土工廠。」、「（拿錢給他有簽收據嗎？
    ）沒有。」、「（賴培堆答應多少錢做？）五萬元。」、「
    （你說有將三萬元交給賴培堆，你交給他錢時，有何人在場
    ？）沒有。」、「（有何人可以證明你將三萬元交給賴培堆
    ？）沒有人可以證明。」、「（你說賴培堆從事建築業，他
    是自己開公司行號還是受僱於人？）賴培堆工程行，我不知
    道路，只知道在溪南。」、「（你不是說賴培堆常與你配合
    ，為何不知道他工程行的地點？）工程行也會搬家。」、「
    （賴培堆做過哪裡的工程？）他都是建違章的，我不知道地
    點建在哪裡。」云云。則賴培堆既被告經常配合之人，二人
    間復有承買法拍屋案件代為估價及交付款項無須立據之相當
    信賴關係，何以被告竟不知所謂「賴培堆工程行」之所在及
    賴培堆曾施作之工程地點？綜核被告上開辯詞，一再翻異，
    處處敷衍推拖且不合情理，其所謂有打算直接自行標買系爭
    房地或找賴培堆處理云云，核均屬搪塞之詞，並無可信。本
    案被告既無為丙○○處理系爭房地之真意，竟巧立名目，藉
    詞向丙○○索得三萬元粉刷費用，所為顯係施用詐術向丙○○詐騙金錢。本案事證明確，被告上揭犯行堪予認定。
四、核被告丁○○所為，係犯刑法第339條第1項之詐欺取財罪。
    爰審酌被告之素行、智識程度，利用他人房貸問題藉機詐財
    ，犯罪手段惡劣，詐騙所得金額為三萬元，迄未返還款項予
    被害人暨砌詞狡辯之犯後態度等一切情狀，量處如主文所示
    之刑。又查被告本案犯罪時間，係在96年4月24日以前，其
    所犯之罪，既合於減刑條件，爰依中華民國九十六年罪犯減
    刑條例第2條第1項第3款之規定，減其刑期二分之一，並諭
    知易科罰金之折算標準。
五、據上論斷，應依刑事訴訟法第299條第1項前段，刑法第339
    條第1項、第41條第1項前段，刑法施行法第1條之1，中華民
    國九十六年罪犯減刑條例第2條第1項第3款、第7條，判決如
    主文。
中    華    民    國    98    年    3    月    24     日
                  刑事第十二庭  審判長法  官  楊萬益
                                      法  官  廖慧如
                                      法  官  蔡建興
以上正本證明與原本無異。
如不服本判決應於收受判決後10日內向本院提出上訴書狀，並應
敘述具體理由；其未敘述上訴理由者，應於上訴期間屆滿後20日
內向本院補提理由書（均須按他造當事人之人數附繕本）「切勿
逕送上級法院」。
                                      書記官  黃英寬
中    華    民    國    98    年    3    月    24     日
附錄本案論罪科刑法條全文：
中華民國刑法第339條第1項
意圖為自己或第三人不法之所有，以詐術使人將本人或第三人之
物交付者，處5年以下有期徒刑、拘役或科或併科1千元以下罰金
。


司法院資訊處製作；財團法人民間司法改革基金會備份。
